【裁判字號】    97,訴,3508
【裁判日期】    970930
【裁判案由】    毒品危害防制條例
【裁判全文】
臺灣板橋地方法院刑事判決              97年度訴字第3508號
公  訴  人  臺灣板橋地方法院檢察署檢察官
被      告  甲○○
上列被告因違反毒品危害防制條例案件，經檢察官提起公訴（97
年度毒偵字第5192號），本院於準備程序進行中，被告就被訴之
事實為有罪之陳述，經告知被告簡式審判程序之旨，並聽取當事
人之意見後，裁定進行簡式審判程序，判決如下：
    主  文
甲○○施用第一級毒品，累犯，處有期徒刑拾壹月。扣案之第一
級毒品海洛因壹包（驗餘淨重零點壹肆公克），其毒品部分，
沒收銷燬之，其包裝袋暨扣案之注射針筒貳支、分裝杓壹支、橡
皮管壹條，均沒收。
    事  實
一、甲○○前於民國91年間因施用毒品案件，經本院於同年11月
    26日以91年度毒聲字第3900號裁定送勒戒處所觀察、勒戒，
    認無繼續施用毒品傾向，於92年4 月24日釋放，於92年5 月
    1 日執行完畢，由臺灣板橋地方法院檢察署檢察官於92年4
    月29日以92年度毒偵字第119 號、92年度毒偵緝字第164 號
    為不起訴處分確定，又於93年間因違反毒品危害防制條例施
    用毒品案件，經本院於94年3 月28日以93年度訴字第1156號
    判處有期徒刑7 月確定，另於94年間因違反同條例施用毒品
    案件，經本院於94年6 月12日以94年度簡字第2148號判處有
    期徒刑3 月確定，2 案更定其刑為有期徒刑9 月，於95年3
    月15日因縮短刑期執行完畢，再於94年間因違反前揭條例施
    用毒品案件，經臺灣桃園地方法院於95年2 月6 日以94年度
    訴字第2195 號 ，就施用第一級毒品罪部分判處有期徒刑9
    月，就施用第二級毒品罪部分判處有期徒刑5 月，定應執行
    有期徒刑1 年確定，更於94年間因偽造文書案件，經本院於
    95年10月23日以95年度易字第797 號判處有期徒刑5 月確定
    ，末2 案均經減刑，各減為有期徒刑4 月又15日、2 月又15
    日、2 月又15日，定應執行有期徒刑8 月，甫於96年7 月16
    日執行完畢。詎其猶不知悔改，竟基於施用第一級毒品海洛
    因及第二級毒品甲基安非他命（起訴書誤載為安非他命）等
    犯意，於97年6 月10日某時，在臺北縣新莊市○○路130 號
    ，將前揭2 種毒品混合，以注射針筒將該等毒品注射入體內
    之方式，施用上述2 種毒品1 次，旋於同日中午12時40分許
    ，在臺北縣新莊市○○路130 號2 樓，為警查獲，並扣得其
    所有，並供其施用之第一級毒品海洛因1 包（毛重0.376 公
    克，淨重0.136 公克，取樣公克0.002 檢驗，驗餘淨重0.13
    4 公克）、已使用之注射針筒2 支、分裝杓（扣押物品清單
    載為藥鏟）1 支、橡皮管1 條等。
二、案經臺北縣政府警察局新莊分局報請臺灣板橋地方法院檢察
    署檢察官偵查起訴。
    理  由
一、程序部分：按除被告所犯為死刑、無期徒刑、最輕本刑為三
    年以上有期徒刑之罪或高等法院管轄第一審案件者外，於第
    一次審判期日前之準備程序進行中，被告先就被訴事實為有
    罪之陳述時，審判長得告知被告簡式審判程序之旨，並聽取
    當事人、代理人、辯護人及輔佐人之意見後，裁定進行簡式
    審判程序，刑事訴訟法第273 條之1 第1 項定有明文。經核
    ，本件被告甲○○所犯係死刑、無期徒刑、最輕本刑為三年
    以上有期徒刑以外之罪，其於準備程序中就被訴事實為有罪
    之陳述，經法官告知簡式審判程序之旨，並聽取公訴人、被
    告之意見後，本院爰依首揭規定，合議裁定由受命法官獨任
    進行簡式審判程序，合先敘明。
二、訊據被告於警詢及本院審理時均坦承前揭犯罪事實不諱，又
    其於為警查獲後，於同日下午6 時30分許，經採集其尿液檢
    體，送由臺灣檢驗科技股份有限公司以酵素免疫分析法初步
    檢驗，呈鴉片類及安非他命類陽性反應，復經氣相層析質譜
    儀法確認，亦有嗎啡（15887ng/ml）、可待因（3072ng/ml
    ）、安非他命（778ng/ml）、甲基安非他命（1216ng/ml）
    等陽性反應，有該公司97年6 月12日濫用藥物尿液檢驗報告
    附卷得佐；另扣案之白色偏棕色粉末1 包，經警以簡易快速
    篩檢試劑初步檢驗，結果認呈嗎啡、海洛因反應，有毒品初
    步檢驗報告書存卷可參，再經送交通部民用航空局航空醫務
    中心鑑定，實稱毛重0.376 公克，淨重0.136 公克，取樣公
    克0.002 檢驗，驗餘淨重0.134 公克，檢出Heroin及Caffei
    ne成分，有該中心同年6 月18日航藥鑑字第0973156 號毒品
    鑑定書在卷可按。按海洛因經注射或吸入人體後，約百分之
    80於24小時內自尿中排出，一般而言，尿液中能否驗出嗎啡
    陽性反應與其投與量、投與途徑、採尿時間、個人體質及檢
    測方法之靈敏度有關，國外曾有文獻報導注射6 毫克之海洛
    因鹽酸鹽，其代謝物嗎啡之平均可檢出時限約為26小時，業
    經行政院衛生署藥物食品檢驗局於81年9 月8 日以藥檢1 字
    第8114885 號函述綦詳；又甲基安非他命經口服投與後約百
    分之70於24小時內自尿中排出，約百分之90於96小時內自尿
    中排出，由於甲基安非他命成分之檢出與其投與方式、投與
    量、個人體質、採尿時間與檢測儀器之精密度等諸多因素有
    關，因此僅憑尿液中呈甲基安非他命陽性反應，並無法確實
    推算吸食時間距採集時間之長短，惟依上述資料推斷，最長
    可能不會超過4 日，亦有行政院衛生署藥物食品檢驗局81年
    2 月8 日（81）藥檢1 字第001156號函可按。查目前之尿液
    檢體毒品反應鑑驗方法，以氣相層析質譜儀法最為精確，並
    可排除服用藥物導致毒品偽陽性反應之可能性，再參諸海洛
    因係嗎啡經化學合成之半人工合成品，其毒性倍於嗎啡，其
    施打或吸食後，經人體代謝作用而分解成毒性較低之嗎啡，
    而於尿液中被檢測出，故吸食或施打海洛因或嗎啡在尿液中
    均以嗎啡形態被檢測出，此為本院職務上已知之事實，並經
    行政院衛生署藥物食品檢驗局上揭函文敘明無誤，且觀以目
    前一般常見施用之第一級毒品為海洛因，甚少或甚至未見有
    施用鴉片或嗎啡者，足徵被告施用之第一級毒品應為海洛因
    ，堪為認定。茲本件被告尿液檢體經以氣相層析質譜儀法確
    認，鑑出被告尿液確有嗎啡及甲基安非他命等陽性反應，是
    可確信被告於採集尿液檢體前約分別於26小時、96小時內扣
    除為警查獲後被告不可能施用毒品期間內之某時，確曾施用
    第一級毒品海洛因及第二級毒品甲基安非他命。此外，尚有
    扣案之注射針筒、分裝杓、橡皮管可證，及查獲現場照片、
    扣押物品照片、扣押物品目錄表、查獲毒品重量鑑定證明書
    、獲案毒品表、扣押物品清單等在卷足憑。承上所述，被告
    之前揭自白，應合於事實。
三、按施用第一、二級毒品為犯罪行為，毒品危害防制條例第10
    條定有處罰明文。故施用第一、二級毒品者，依前揭規定本
    應科以刑罰。惟基於刑事政策，對合於一定條件之施用者，
    則依同條例第20條、第23條之規定，施以觀察、勒戒及強制
    戒治之保安處分。同條例於92年7 月9 日修正公布，自93年
    1 月9 日施行，其中第20條、第23條將施用毒品之刑事處遇
    程序，區分為「初犯」及「5 年內再犯」、「5 年後再犯」
    。依其立法理由之說明：「初犯」，經觀察、勒戒或強制戒
    治後，應為不起訴處分或不付審理之裁定；經觀察、勒戒或
    強制戒治執行完畢釋放後，「5 年內再犯」者，因其再犯率
    甚高，原實施之觀察、勒戒及強制戒治既已無法收其實效，
    爰依法追訴或裁定交付審理。至於經觀察、勒戒或強制戒治
    執行完畢釋放後，「5 年後再犯」者，前所實施之觀察、勒
    戒或強制戒治已足以遮斷其施用毒品之毒癮，為期自新及協
    助其斷除毒癮，仍適用「初犯」規定，先經觀察、勒戒或強
    制戒治之程序。從而，依修正後之規定，僅限於「初犯」及
    「五年後再犯」2 種情形，始應先經觀察、勒戒或強制戒治
    程序。倘被告於5 年內已再犯，經依法追訴處罰，縱其第3
    次（或第3 次以上）再度施用毒品之時間，在初犯經觀察、
    勒戒或強制戒治執行完畢釋放5 年以後，已不合於「5 年後
    再犯」之規定，且因已於「5 年內再犯」，顯見其再犯率甚
    高，原實施觀察、勒戒或強制戒治，已無法收其實效，即應
    依該條例第10條處罰，最高法院95年第7 次刑事庭會議決議
    可資參照。查被告曾於91年間因施用毒品案件，經本院於同
    年11月26 日 以91年度毒聲字第3900號裁定送勒戒處所觀察
    、勒戒，認無繼續施用毒品傾向，於92年4 月24日釋放，於
    92年5 月1 日執行完畢，由臺灣板橋地方法院檢察署檢察官
    於92年4 月29日以92年度毒偵字第119 號、92年度毒偵緝字
    第164 號為不起訴處分確定，又於93年間因違反毒品危害防
    制條例施用毒品案件，經本院於94年3 月28日以93年度訴字
    第1156號判處有期徒刑7 月確定，另於94年間因違反同條例
    施用毒品案件，經本院於94年6 月12日以94年度簡字第2148
    號判處有期徒刑3 月確定，2 案更定其刑為有期徒刑9 月，
    於95年3 月15日因縮短刑期執行完畢，再於94年間因違反前
    揭條例施用毒品案件，經臺灣桃園地方法院於95年2 月6 日
    以94年度訴字第2195號，就施用第一級毒品罪部分判處有期
    徒刑9 月，就施用第二級毒品罪部分判處有期徒刑5 月，定
    應執行有期徒刑1 年確定，有臺灣高等法院被告前案紀錄表
    在卷可徵。綜上所見，本件被告施用前述毒品之犯行，自應
    以刑罰究責，其事證業臻明確，均堪認定，應依法論科。
四、核被告施用第一級毒品海洛因之行為，係犯毒品危害防制條
    例第10條第1 項之施用第一級毒品罪；又其施用第二級毒品
    甲基安非他命之行為，則犯同條第2 項之施用第二級毒品罪
    。其施用第二級毒品之行為，衡情，亦應有持有該毒品之行
    為，惟此持有之低度行為，當與其持有第一級毒品之行為各
    為其施用上開2 毒品之高度行為所吸收，均不另論罪。其係
    以一行為同時觸犯前述2 罪名，故為想像競合犯，應依刑法
    55條前段規定，從一情節較重之施用第一級毒品罪處斷，起
    訴書認係基於各別犯意，且行為互殊，應分論併罰，尚有未
    洽。查被告前於93年間因違反毒品危害防制條例案件，經本
    院於94年3 月28日以93年度訴字第1156號判處有期徒刑7 月
    確定，又於94年間因違反同條例案件，經本院於94年6 月12
    日以94年度簡字第2148號判處有期徒刑3 月確定，2 案更定
    其刑為有期徒刑9 月，於95年3 月15日因縮短刑期執行完畢
    ，復於94年間因違反前揭條例案件，經臺灣桃園地方法院於
    95 年2月6 日以94年度訴字第2195號，就施用第一級毒品罪
    部分判處有期徒刑9 月，就施用第二級毒品罪部分判處有期
    徒刑5 月，定應執行有期徒刑1 年確定，另於94年間因偽造
    文書案件，經本院於95年10月23日以95年度易字第797 號判
    處有期徒刑5 月確定，末2 案均經減刑，各減為有期徒刑4
    月又15日、2 月又15日、2 月又15日，定應執行有期徒刑8
    月，甫於96 年7月16日執行完畢，在卷之上開被告前案紀錄
    表可徵，其於徒刑執行完畢後，5 年以內再犯本件有期徒刑
    以上之罪，是為累犯，應依刑法第47條第1 項規定，加重其
    刑。本件執行公訴檢察官具體求刑有期徒刑11月，本院審酌
    其有多次犯罪紀錄，誠如前述，又其於受觀察、勒戒後，猶
    另萌施用毒品之犯意，再犯本罪，顯見其戒除毒癮之意志薄
    弱，且未衷心悛悔，漠視法令之禁制，恣意濫用藥品，其行
    為甚為可訾，及其施用毒品祗係戕害其自己身心，並無加害
    他人，兼衡其本件施用毒品種類、次數、犯罪動機、目的、
    手段、犯後態度等一切情狀，認檢察官之求刑確屬允當，爰
    量處如主文所示之刑。至扣案之第一級毒品海洛因1 包（驗
    餘淨重0.134 公克）、已使用之注射針筒2 支、分裝勺1 支
    、橡皮管1 支等，均為被告所有，且係供其犯本件之罪所用
    乙節，業經被告供明在卷，是前揭毒品部分，應依毒品危害
    防制條例第18條第1 項前段規定，沒收銷燬之，又其包裝袋
    暨扣案之注射針筒2 支、分裝杓1 支、橡皮管1 條，則應依
    刑法第38條第1 項第2 款規定，諭知沒收之宣告。
據上論斷，應依刑事訴訟法第273 條之1 第1 項、第299 條第1
項前段，毒品危害防制條例第10條第1 項、第2 項、第18條第1
項前段，刑法第11條前段、第55條、第47條第1 項、第38條第1
項第2 款，判決如主文。
本案經檢察官黃佳權到庭執行職務。
中    華    民    國    97    年    9     月    30    日
                    刑事第一庭  法  官  朱敏賢
上列正本證明與原本無異。
如不服本判決，應於送達後十日內敘明上訴理由，向本院提出上
訴狀。
                                書記官  李郁禎
中    華    民    國    97    年    9     月    30    日
附錄本案論罪科刑法條：
毒品危害防制條例第10條：
施用第一級毒品者，處六月以上五年以下有期徒刑。
施用第二級毒品者，處三年以下有期徒刑。


司法院資訊處製作；財團法人民間司法改革基金會備份。
